【裁判字號】    99,抗,1530
【裁判日期】    991229
【裁判案由】    聲請單獨宣告沒收違禁物
【裁判全文】
臺灣高等法院刑事裁定                  99年度抗字第1530號
抗  告  人  臺灣新竹地方法院檢察署檢察官
被      告  黃惠美
被      告  陳桂蘭
上列抗告人因被告賭博案件，聲請違禁物單獨宣告沒收事件，不
服臺灣新竹地方法院中華民國99年11月29日第一審裁定（99年度
聲字第1225號），本院裁定如下：
    主  文
抗告駁回。
    理  由
一、現行刑事訴訟法為配合由職權主義調整為改良式當事人進行
    主義，並採行起訴猶豫制度，於同法增訂第253條之1，許由
    檢察官對於死刑、無期徒刑或最輕本刑3年以上有期徒刑以
    外之罪之案件，得參酌刑法第57條所列事項及公共利益之維
    護，認為適當者，予以緩起訴處分，期間為1年以上3年以下
    ，以觀察犯罪行為人有無施以刑法所定刑事處罰之必要，為
    介於起訴及微罪職權不起訴間之緩衝制度設計，其具體效力
    依同法第260條規定，於緩起訴處分期滿未經撤銷者，非有
    同條第1款或第2款情形之1，不得對於同一案件再行起訴，
    足見在緩起訴期間內，其效力未定，尚無實質確定力可言，
    被告在緩起訴期間仍有遭撤銷緩起訴處分，另由檢察官提起
    公訴而受刑事審判之可能，是其緩起訴處分並未確定，尚不
    具備聲請單獨沒收之條件。
二、經查：本件被告黃惠美、陳桂蘭因犯賭博案件，其中被告陳
    桂蘭部分，於99年8月26日以99年度偵字第1950號為緩起訴
    處分，固經臺灣高等法院檢察署於99年9月15日以99年度上
    職議字第12351號駁回再議確定，然該緩起訴期間係從99年9
    月15日至100年9月14日，即在100年9月14日緩起訴期滿且緩
    起訴未經撤銷，始發生與不起訴同一效力，此有前開緩起訴
    處分書、臺灣高等法院檢察署處分書、臺灣新竹地方法院檢
    察署檢察官執行緩起訴處分命令通知書、本院被告前案紀錄
    表、本件聲請書在卷可稽。換言之，被告陳桂蘭部分之緩起
    訴處分仍未確定。從而，檢察官對之聲請宣告沒收本件扣押
    物，於法尚有未合。
三、至於被告黃惠美部分，雖於民國（下同）99年10月22日以99
    年度偵字第7041號為不起訴處分確定，惟本件扣押如原裁定
    附表所示之物，核係被告黃惠美、陳桂蘭共犯賭博之物，一
    旦被告陳桂蘭部分之緩起訴處分撤銷而起訴時，為證明被告
    陳桂蘭犯罪不可或缺之證物，自仍有存留之必要。
四、綜上，本件檢察官所為沒收本件扣押之聲請，為無理由。原
    裁定駁回檢察官沒收本件扣押之聲請，並無違誤。抗告意旨
    疏於顧及存留證物以供他日可能舉證之必要性，指摘原裁定
    不當云云，非有理由，應予駁回。
據上論斷，依刑事訴訟法第412條，裁定如主文。
中    華    民    國    99    年    12    月    29    日
                  刑事第二十三庭審判長法  官 童有德
                                      法  官 劉方慈
                                      法  官 陳祐治
以上正本證明與原本無異。
不得抗告。
                                      書記官 張詠婷
中    華    民    國    99    年    12    月    29    日

司法院資訊處製作；財團法人民間司法改革基金會備份。
